最高法院刑事判決　　　　　　　　　　　　　　　　八十六年度台非字第三九○號
　　上訴人　最高法院檢察署檢察總長
　　被　告　甲○○
右上訴人因被告違反動產擔保交易法案件，對於台灣高等法院中華民國八十六年九月
十八日第二審確定判決（八十六年度上易字第五五六八號，起訴案號：台灣台北地方
法院檢察署八十六年度偵字第三二○八號），認為違法，提起非常上訴，本院判決如
左：
    主  文
原判決關於違背法令部分撤銷。
    理  由
非常上訴理由稱：「按第二審法院認上訴有（刑事訴訟法）第三百六十二條前段之情
形者，應以判決駁回之，刑事訴訟法第三百六十七條前段定有明文。而上訴有無違背
法律上之程式及上訴權已否喪失，為第二審法院應依職權調查之事項，如上訴有不合
法之情形，而逕為實體上之審判者，其判決自屬違背法令，貴院四十七年台上字第五
六九號復著有判例。查被告甲○○因違反動產擔保交易法一案，一審法院判決諭知被
告無罪，檢察官於（民國）八十六年七月十五日收受判決正本，認有不當，聲明上訴
，惟其上訴書於同月二十八日下午始函送台灣台北地方法院，有送達證書及該院八十
六年七月三十日北院瑞刑字第八六易二一三五字第二六二○○號函暨同院檢察署八十
六年七月二十八日北檢勇字第八十六上一一一八（字）第一○八五號函等附卷足憑，
顯見其上訴已逾十日之法定期間，為不合法之上訴。一審法院未依刑事訴訟法第三百
六十二條規定以裁定駁回之，原審亦疏於調查，未依同法第三百六十七條前段規定，
應以判決駁回其上訴，而逕為實體上之審判，而以上訴無理由，判決上訴駁回。揆諸
首開說明，其判決自有不適用法則之違背法令。案已確定，雖于被告並無不利，然為
統一法令之適用，爰依刑事訴訟法第四百四十一條、第四百四十三條提起非常上訴，
以資糾正」等語。
本院按刑事案件之上訴期間為十日，自送達判決後起算，刑事訴訟法第三百四十九條
定有明文。又上訴有無違背法律上之程式及上訴權已否喪失，為第二審法院應依職權
調查之事項，如上訴有不合法之情形，而逕為實體上之裁判者，其判決當然為違背法
令。本件被告甲○○因違反動產擔保交易法案件，經台灣台北地方法院判決諭知無罪
，其判決正本於八十六年七月十五日送達於第一審檢察官收受，計至同年月二十五日
即已確定，有送達證書在卷可稽。第一審檢察官遲至同年月二十八日始提起上訴，亦
有台灣台北地方法院檢察署八十六年七月二十八日北檢勇字第八十六上一一一八字第
一○八五號函附卷可按。是其上訴顯已逾期，自非合法。原審未依刑事訴訟法第三百
六十七條前段之規定判決駁回上訴，乃竟為實體上之判決，依前開說明，自屬違背法
令。案經確定，非常上訴意旨執以指摘，洵有理由。惟原判決尚非不利於被告，應由
本院將其違背法令部分撤銷，以資糾正。
據上論結，應依刑事訴訟法第四百四十七條第一項第一款前段，判決如主文。
中      華      民      國    八十六    年     十二     月    二十四    日
                              最高法院刑事第八庭
                                  審判長法官  紀  俊  乾
                                        法官  楊  商  江
                                        法官  黃  正  興
                                        法官  林  茂  雄
                                        法官  王  居  財
      右正本證明與原本無異
                                              書  記  官
中      華      民      國    八十六    年     十二     月     三十     日
